臺灣高雄地方法院刑事簡易判決　　　　 100年度簡字第3476號
公　訴　人　臺灣高雄地方法院檢察署檢察官
被　　　告　沈紘均
上列被告因恐嚇取財案件，經檢察官提起公訴（100 年度偵字第
7375號）及移送併辦（100 年度偵字第4222號），因被告自白犯
罪，本院認宜以簡易判決處刑（原案號：100 年度審易字第1358
號），爰不經通常審理程序，裁定逕以簡易判決處刑如下：
    主  文
沈紘均幫助犯恐嚇取財罪，處有期徒刑參月，如易科罰金，以新
台幣壹仟元折算壹日。
    事  實  及  理  由
一、本件犯罪事實及證據，除證據部分補充「被告於本院準備程
    序中之自白」外，餘均引用附件(一)、(二)檢察官起訴書及併辦
    意旨書所載。
二、按刑法上之幫助犯，係對於犯罪與正犯有共同之認識，而以
    幫助之意思，對於正犯資以助力，而未參與實施犯罪之行為
    者而言（最高法院75年度台上字第1509號、84年度台上字第
    5998號、88年度台上字第1270號判決意旨參照）。是以，如
    未參與實施犯罪構成要件之行為，且係出於幫助之意思提供
    助力，即屬幫助犯，而非共同正犯。查本件被告沈紘均僅單
    純提供帳戶供人使用，並未實施恐嚇取財罪之構成要件行為
    ，且被告僅將帳戶交與他人後即未再過問，亦無為自己犯罪
    之意思，其行為僅係對於該犯罪之實行有所助益之協助行為
    。核被告沈紘均所為，均係犯刑法第30條第1項前段、刑法
    第346條第1項及第3項之幫助恐嚇取財罪及幫助恐嚇取財未
    遂罪。又被告以一提供帳戶資料之幫助行為，供犯罪集團成
    員擄鴿勒贖財物，係以一行為同時觸犯數幫助恐嚇取財罪及
    一幫助恐嚇取財未遂罪，侵害不同被害人之財產法益，為同
    種想像競合犯，應依刑法第55條規定，從一重論以一幫助恐
    嚇取財罪處斷（臺灣高等法院暨所屬法院96年法律座談會刑
    事類提案第7 號意旨參照）。又被告係幫助犯，業如上述，
    應依刑法第30條第2 項規定，按正犯之刑減輕之。爰審酌被
    告並無前科，素行尚可，有臺灣高等法院被告前案紀錄表1
    份在卷可參，竟隨意將己身之帳戶交付予他人使用，幫助犯
    罪集團成員擄鴿勒贖財物，造成被害人之損失，並使國家追
    訴犯罪困難，危害社會交易秩序甚鉅，行為實有可議之處，
    惟念其尚年輕識淺，於本院審理時復坦承犯行、深表悔意、
    態度尚佳，及其犯罪動機、目的、手段、所生損害等一切具
    體情狀，爰酌情量處如主文所示之刑，並考量被告之家庭經
    濟狀況及智識程度等情，併諭知其易科罰金之折算標準，以
    資懲儆。
三、檢察官移送併辦部分（100年度偵字第4222號），雖未經起
    訴，然與起訴之犯罪事實（100年度偵字第7375號）間，有
    想像競合犯之裁判上一罪關係，本院自得併予審理，附此敘
    明。
四、據上論斷，應依刑事訴訟法449 條第2 項、第3 項、第454
    條第2 項，刑法第30條第1 項前段、第2 項、第346 條第1
    項、第3 項、第55條、第41條第1 項前段，刑法施行法第1
    條之1 ，逕以簡易判決處刑如主文。
五、如不服本判決，得自收受送達之日起10日內，向本院提起上
    訴。
中    華    民    國    100     年    7   月    28    日
                  高雄簡易庭    法  官  張  震
以上正本證明與原本無異。
如不服本判決，應於判決送達之日起10日內，向本院提出上訴狀
。
中    華    民    國    100     年    7   月    28    日
                                書記官  邱家銘
附錄本案論罪科刑法條全文：
中華民國刑法第346條
意圖為自己或第三人不法之所有，以恐嚇使人將本人或第三人之
物交付者，處6月以上5年以下有期徒刑，得併科1千元以下罰金
。
以前項方法得財產上不法之利益，或使第三人得之者，亦同。
前二項之未遂犯罰之。
附件(一)：
臺灣高雄地方法院檢察署檢察官起訴書
                                     100年度偵字第7375號
    被    告    沈紘均  男  23歲（民國○○年○月○日生）
                        住高雄市○○區○○里○○路28之47
                        號
                        國民身分證統一編號：Ｚ000000000號
上列被告因恐嚇取財案件，業經偵查終結，認應提起公訴，茲將
犯罪事實及證據並所犯法條分敘如下：
        犯罪事實
一、沈紘均明知社會上層出不窮之詐騙集團或不法份子，或為掩
    飾不法行徑，或為隱匿不法所得，或為逃避追查，多利用他
    人之金融帳戶進行存、提款及轉帳，客觀上可預見取得他人
    帳戶使用之行徑，常與財產犯罪有密切關聯，竟以縱他人持
    其申設之帳戶做為犯罪工具，亦不違反本意，仍基於幫助恐
    嚇取財之不確定故意，於民國99年9 月中旬某日，在高雄市
    ○○區○○路「六合夜市」旁之咖啡廳，以新台幣（下同）
    1 萬元之價格，將其所有之第一商業銀行（下稱第一銀行）
    鳳山分行帳號00000000000 號帳戶存摺、提款卡（含密碼）
    ，出售予某姓名年籍不詳、自稱姓「許」之成年男子使用。
    而該「許」姓成年男子所屬之擄鴿勒贖集團成員取得上開第
    一銀行鳳山分行帳戶後，共同意圖為自己不法之所有，分別
    於附表所示之時間，以0000000000號（申設人林士哲，另行
    通緝）行動電話門號及不詳之電話號碼撥打電話予附表所示
    之人，並以須匯款贖回賽鴿等語恐嚇附表所示之人，致附表
    所示之人均心生畏懼，而分別於附表所示之時、地，各匯款
    附表所示之款項，至上開第一銀行鳳山分行帳戶內。嗣附表
    所示之人報警處理，經警循線追查後，始知悉上情。
二、案經潘英機、鍾貫達、朱慶華、李文憲、林正雄、李英澤、
    莊財能、何岳龍、黃光岳、林俊廷、陳仕賢、楊允忠、吳志
    擇、陳吟祥訴請高雄市政府警察局移送偵辦。
        證據並所犯法條
一、證據方法及待證事項：
 ┌──┬───────────┬────────────┐
 │編號│    證  據  方  法    │    待  證  事  項      │
 ├──┼───────────┼────────────┤
 │ 1  │被告沈紘均於警詢時及偵│被告固坦承申設上開第一銀│
 │    │查中之供述            │行鳳山分行帳戶及交付存摺│
 │    │                      │、提款卡（含密碼）予「許│
 │    │                      │」姓男子，惟辯稱：對方沒│
 │    │                      │有說明用途，那時我缺錢，│
 │    │                      │沒有想到對方要拿去當犯罪│
 │    │                      │工具云云；然以擄鴿勒贖集│
 │    │                      │團之角度而言，若為遺失或│
 │    │                      │遭騙取或來路不明之帳戶，│
 │    │                      │隨時可能因所有人申辦掛失│
 │    │                      │而無法使用、領款，甚或因│
 │    │                      │所有人另行持有補發之存摺│
 │    │                      │、提款卡，而領走帳戶內之│
 │    │                      │款項，故擄鴿勒贖集團為圖│
 │    │                      │順利提領不法款項，自無使│
 │    │                      │用他人遺失或遭騙取之帳戶│
 │    │                      │之理。是被告所辯乃卸責之│
 │    │                      │詞，不足採信之事實      │
 ├──┼───────────┼────────────┤
 │ 2  │告訴人鍾貫達於警詢時之│告訴人鍾貫達遭擄鴿勒贖，│
 │    │指訴                  │而匯款至上開第一銀行鳳山│
 │    │                      │分行帳戶之事實          │
 ├──┼───────────┼────────────┤
 │ 3  │告訴人朱慶華於警詢時之│告訴人朱慶華遭擄鴿勒贖，│
 │    │指訴                  │而匯款至上開第一銀行鳳山│
 │    │                      │分行帳戶之事實          │
 ├──┼───────────┼────────────┤
 │ 4  │告訴人潘英機於警詢時之│告訴人潘英機遭擄鴿勒贖，│
 │    │指訴                  │而匯款至上開第一銀行鳳山│
 │    │                      │分行帳戶之事實          │
 ├──┼───────────┼────────────┤
 │ 5  │告訴人李文憲於警詢時之│告訴人李文憲遭擄鴿勒贖，│
 │    │指訴                  │而匯款至上開第一銀行鳳山│
 │    │                      │分行帳戶之事實          │
 ├──┼───────────┼────────────┤
 │ 6  │告訴人林正雄於警詢時之│告訴人林正雄遭擄鴿勒贖，│
 │    │指訴                  │而匯款至上開第一銀行鳳山│
 │    │                      │分行帳戶之事實          │
 ├──┼───────────┼────────────┤
 │ 7  │告訴人李英澤於警詢時之│告訴人李英澤遭擄鴿勒贖，│
 │    │指訴                  │而匯款至上開第一銀行鳳山│
 │    │                      │分行帳戶之事實          │
 ├──┼───────────┼────────────┤
 │ 8  │告訴人莊財能於警詢時之│告訴人莊財能遭擄鴿勒贖，│
 │    │指訴                  │而匯款至上開第一銀行鳳山│
 │    │                      │分行帳戶之事實          │
 ├──┼───────────┼────────────┤
 │ 9  │告訴人何岳龍於警詢時之│告訴人何岳龍遭擄鴿勒贖，│
 │    │指訴                  │而匯款至上開第一銀行鳳山│
 │    │                      │分行帳戶之事實          │
 ├──┼───────────┼────────────┤
 │ 10 │告訴人黃光岳於警詢時之│告訴人黃光岳遭擄鴿勒贖，│
 │    │指訴                  │而匯款至上開第一銀行鳳山│
 │    │                      │分行帳戶之事實          │
 ├──┼───────────┼────────────┤
 │ 11 │告訴人林俊廷於警詢時之│告訴人林俊廷遭擄鴿勒贖，│
 │    │指訴                  │而匯款至上開第一銀行鳳山│
 │    │                      │分行帳戶之事實          │
 ├──┼───────────┼────────────┤
 │ 12 │告訴人陳仕賢於警詢時之│告訴人陳仕賢遭擄鴿勒贖，│
 │    │指訴                  │而匯款至上開第一銀行鳳山│
 │    │                      │分行帳戶之事實          │
 ├──┼───────────┼────────────┤
 │ 13 │告訴人楊允忠於警詢時之│告訴人楊允忠遭擄鴿勒贖，│
 │    │指訴                  │而匯款至上開第一銀行鳳山│
 │    │                      │分行帳戶之事實          │
 ├──┼───────────┼────────────┤
 │ 14 │告訴人吳志擇於警詢時之│告訴人吳志擇遭擄鴿勒贖，│
 │    │指訴                  │而匯款至上開第一銀行鳳山│
 │    │                      │分行帳戶之事實          │
 ├──┼───────────┼────────────┤
 │ 15 │告訴人陳吟祥於警詢時之│告訴人陳吟祥遭擄鴿勒贖，│
 │    │指訴                  │而匯款至上開第一銀行鳳山│
 │    │                      │分行帳戶之事實          │
 ├──┼───────────┼────────────┤
 │ 16 │上開第一銀行鳳山分行帳│上開第一銀行鳳山分行帳戶│
 │    │戶開戶資料1份         │係被告所申設之事實      │
 ├──┼───────────┼────────────┤
 │ 17 │客戶歷史交易清單5紙   │同編號2、7、9、10、15   │
 ├──┼───────────┼────────────┤
 │ 18 │郵政跨行匯款申請書1紙 │同編號4                 │
 ├──┼───────────┼────────────┤
 │ 19 │第一商業銀行存款明細分│同編號3、12             │
 │    │類帳2紙               │                        │
 ├──┼───────────┼────────────┤
 │ 20 │第一銀行交易明細1紙   │同編號5                 │
 ├──┼───────────┼────────────┤
 │ 21 │阿蓮鄉農會交易明細表1 │同編號6                 │
 │    │紙                    │                        │
 ├──┼───────────┼────────────┤
 │ 22 │仁武鄉農會交易明細表1 │同編號8                 │
 │    │紙                    │                        │
 ├──┼───────────┼────────────┤
 │ 23 │客戶歷史交易明細查詢1 │同編號11                │
 │    │紙                    │                        │
 ├──┼───────────┼────────────┤
 │ 24 │中國信託帳戶歷史交易查│同編號13                │
 │    │詢                    │                        │
 ├──┼───────────┼────────────┤
 │ 25 │國泰世華銀行對帳單1紙 │同編號14                │
 ├──┼───────────┼────────────┤
 │ 26 │通聯紀錄1份           │上開擄鴿勒贖集團成員以09│
 │    │                      │00000000號行動電話門號撥│
 │    │                      │打電話及發送簡訊予告訴人│
 │    │                      │朱慶華、李英澤、黃光岳、│
 │    │                      │吳志擇、陳仕賢、何岳龍、│
 │    │                      │莊財能、潘英機、楊允忠之│
 │    │                      │事實                    │
 └──┴───────────┴────────────┘
二、刑法上之幫助犯，係對於犯罪與正犯有共同之認識，而以幫
    助之意思，對於正犯資以助力，而未參與實施犯罪之行為者
    而言。是核被告所為，係犯刑法第30條1項、第346條第1 項
    幫助恐嚇取財罪嫌。
三、依刑事訴訟法第251條第1項提起公訴。
    此  致
臺灣高雄地方法院
中    華    民    國   100    年    3     月    30    日
                              檢  察  官  楊  慶  瑞
上正本證明與原本無異
中    華    民    國   100    年    4     月    8     日
                              書  記  官
附錄本案所犯法條全文
中華民國刑法第30條
（幫助犯及其處罰）
幫助他人實行犯罪行為者，為幫助犯。雖他人不知幫助之情者，
亦同。
幫助犯之處罰，得按正犯之刑減輕之。
中華民國刑法第346條
（恐嚇取財得利罪）
意圖為自己或第三人不法之所有，以恐嚇使人將本人或第三人之
物交付者，處 6 月以上 5 年以下有期徒刑，得併科 1 千元以
下罰金。
以前項方法得財產上不法之利益，或使第三人得之者，亦同。
前二項之未遂犯罰之。
附表：
┌──┬───┬─────┬─────┬──────┬────┐
│編號│被害人│ 撥打電話 │ 匯款時間 │  匯款地點  │匯款金額│
│    │      │ 時間     │          │            │        │
├──┼───┼─────┼─────┼──────┼────┤
│ 1  │林正雄│99年9月26 │99年9月26 │高雄地區某處│3,580元 │
│    │      │日12時許  │日某時許  │            │        │
├──┼───┼─────┼─────┼──────┼────┤
│ 2  │陳吟祥│99年9月26 │99年9月26 │台南地區某處│7,000元 │
│    │      │日中午某時│日某時許  │            │        │
│    │      │許        │          │            │        │
├──┼───┼─────┼─────┼──────┼────┤
│ 3  │鍾貫達│99年9月27 │99年9月27 │屏東地區某處│3,020元 │
│    │      │日11時許  │日某時許  │            │        │
├──┼───┼─────┼─────┼──────┼────┤
│ 4  │朱慶華│99年9月27 │99年9月27 │屏東地區某處│3,540元 │
│    │      │日11時50分│日某時許  │            │        │
│    │      │許        │          │            │        │
├──┼───┼─────┼─────┼──────┼────┤
│ 5  │李英澤│99年9月27 │99年9月27 │高雄地區某處│3,000元 │
│    │      │日中午某時│日某時許  │            │        │
│    │      │許        │          │            │        │
├──┼───┼─────┼─────┼──────┼────┤
│ 6  │黃光岳│99年9月27 │99年9月27 │高雄地區某處│3,510元 │
│    │      │日中午某時│日某時許  │            │        │
│    │      │許        │          │            │        │
├──┼───┼─────┼─────┼──────┼────┤
│ 7  │林俊廷│99年9月27 │99年9月27 │高雄地區某處│7,000元 │
│    │      │日中午某時│日某時許  │            │        │
│    │      │許        │          │            │        │
├──┼───┼─────┼─────┼──────┼────┤
│ 8  │陳仕賢│99年9月27 │99年9月27 │高雄地區某處│3,030元 │
│    │      │日中午某時│日某時許  │            │        │
│    │      │許        │          │            │        │
├──┼───┼─────┼─────┼──────┼────┤
│ 9  │吳志擇│99年9月27 │99年9月27 │高雄地區某處│3,020元 │
│    │      │日中午某時│日某時許  │            │        │
│    │      │許        │          │            │        │
├──┼───┼─────┼─────┼──────┼────┤
│ 10 │李文憲│99年9月28 │99年9月28 │高雄地區某處│3,520元 │
│    │      │日中午某時│日某時許  │            │        │
│    │      │許        │          │            │        │
├──┼───┼─────┼─────┼──────┼────┤
│ 11 │何岳龍│99年9月28 │99年9月28 │高雄地區某處│3,005元 │
│    │      │日中午某時│日某時許  │            │        │
│    │      │許        │          │            │        │
├──┼───┼─────┼─────┼──────┼────┤
│ 12 │楊允忠│99年9月28 │99年9月28 │高雄地區某處│3,050元 │
│    │      │日中午某時│日某時許  │            │        │
│    │      │許        │          │            │        │
├──┼───┼─────┼─────┼──────┼────┤
│ 13 │莊財能│99年9月28 │99年9月28 │高雄縣（現改│3,520元 │
│    │      │日13時50分│日某時許  │制為高雄市）│        │
│    │      │許        │          │「仁武農會」│        │
├──┼───┼─────┼─────┼──────┼────┤
│ 14 │潘英機│99年9月28 │99年9月28 │台南市「安定│6,000元 │
│    │      │日14時10分│日某時許  │郵局」      │        │
│    │      │許        │          │            │        │
└──┴───┴─────┴─────┴──────┴────┘
附件(二)：
臺灣臺南地方法院檢察署檢察官移送併辦意旨書
                                     100年度偵字第4222號
    被   告  沈紘均  男  23歲（民國○○年○月○日生）
                     住高雄市大寮區○○○○○路28之47號
                     國民身份證統一編號：Ｚ000000000號
上列被告因恐嚇取財案件，經偵查結果，認應移請臺灣高雄地方
法院併案審理，茲將併案意旨敘述如下：
        犯罪事實
一、沈紘均明知犯罪集團經常利用他人存款帳戶、提款卡、密碼
    轉帳等方式，獲取不法利益並逃避執法人員之追查，且依其
    社會經驗，應有相當之智識程度可預見其提供帳戶之存摺、
    金融卡供他人使用，將幫助他人從事財產犯罪之犯行，仍認
    不違反其本意，意基於幫助恐嚇取財之犯意，於民國99年10
    月27日前某日，在不詳地點，將其所有之第一商業銀行鳳山
    分行帳號00000000000號帳戶存摺、提款卡（含密碼），交
    付予某真實姓名、年籍均不詳之成年男子，幫助該不詳男子
    所組成之恐嚇取財集團為恐嚇犯行時，作為匯款帳戶之用。
    嗣前述恐嚇取財集團成員意圖為自己不法之所有，基於恐嚇
    取財之犯意，於同年10月27日10時30分許，撥打電話至臺南
    市下營區中營裡1303號顏群賢之鴿捨和顏群賢聯絡，向顏群
    賢表明渠所有之鴿子在其手上，若不依其指示匯款，將對渠
    之鴿子不利之方式恐嚇，致顏群賢雖因此心生畏懼，然未前
    往匯款。嗣顏群賢報警處理後，始為警循線查獲。案經臺南
    市政府警察局麻豆分局報告偵辦。
二、證據清單：
    告訴人顏群賢之證詞、手機翻拍照片1紙、被告上開帳戶開
    戶基本資料。
三、所犯法條：核被告所為，係犯刑法第30條第1項、第346條第
    3項、第1項之幫助恐嚇取財未遂罪嫌。
四、併辦理由：被告沈紘均前因出售上開帳戶，涉嫌幫助恐嚇取
    財案件，業經臺灣高雄地方法院檢察署檢察官以100年度偵
    字第7375號提起公訴，現由臺灣高雄地方法院以100年度審
    易字第1358號（儒股）審理中，有該案起訴書、刑案資料查
    註紀錄表及公務電話紀錄表各1份在卷足憑，本件被告所為
    與前揭起訴案件，均係交付同一帳戶供他人使用之行為，屬
    一行為犯數罪名之想像競合關係，為法律上一罪，爰請依法
    併予審理。
    此    致
臺灣高雄地方法院
中    華    民    國   100    年    5     月    5     日
                              檢察署  薛  水  生
本件證明與原本無異
中    華    民    國   100    年    5     月    18    日
                              書記官  黃  琳  琳